【裁判字號】    90,訴,177
【裁判日期】    920102
【裁判案由】    侵權行為損害賠償
【裁判全文】
臺灣臺南地方法院民事判決  九十年度訴字第一七七號
    原      告  己○○
                甲○○
                戊○○
                丁○○
                庚○○
                乙○○
                丙○○
    被      告  臺南市第五信用合作社永樂分社
    法定代理人  辛○○
右當事人間請求侵權行為損害賠償事件，本院判決如左：
    主      文
原告之訴及其假執行之聲請均駁回。
訴訟費用由原告負擔。
    事      實
甲、原告方面：
    一、聲明：被告應給付原告新台幣（下同）一百零九萬八千六百七十四元，及自
        起訴狀繕本送達被告翌日起至清償日止，按週年利率百分之五計算之利息，
        並願供擔保請准宣告假執行。
    二、陳述：
      （一）緣訴外人高隆榮在被告合作社擔任出納業務，而原告之被繼承人吳高格
            在被告合作社設有帳戶，因吳高格不識字，至該社辦理存提款，遂均委
            由高隆榮代寫相關資料，詎高隆榮於民國（下同）八十一年十一月二十
            七日，利用吳高格至該社委託其領款四百零三萬三千九百二十六元時，
            擅自在取款憑條上偽填取款金額為五百零二萬八千二百元，事後除付四
            百零三萬三千九百二十六元現款予吳高格外，餘九十九萬四千二百七十
            四元均納入私囊，嗣又於八十二年十一月十九日，趁吳高格赴泰國旅遊
            時，利用出納身分，擅自偽造吳高格領取十萬四千四百元之取款憑條，
            盜領十萬四千四百元，先後總計盜領得款一百零九萬八千六百七十四元
            ，嗣因本件盜領事件發生後，財政部金融司命合庫對被告進行金融檢查
            ，發現被告內部管理鬆弛，完全無制度可言，因此高隆榮之所以能盜領
            存款，完全係出於被告之過失所致，原告爰依民法第二十八條規定（法
            人對於其董事或有代表權之人，因執行職務所加於他人之損害與該行為
            人負連帶賠償之責任）、第一百八十八條規定（受雇人因執行職務不法
            侵害他人之權利者，由僱用人與行為人連帶負侵害賠償責任）與第一百
            八十四條規定（被告本身亦有過失），請求被告賠償損害一百零九萬八
            千六百七十四元，並加給自訴狀繕本送達翌日起至清償日止，按年息百
            分之五計算之法定遲延利息。
      （二）被告之職員高隆榮係擔任出納工作，此有刑事判決之事實認定可據，而
            所謂出納，就是有權接受客戶存款或提款，具有代表權之人，和社內一
            般管理或文書工作之人員不同。又高隆榮雖在分社服務，但僅是工作地
            點不同而已，其行為仍應由被告負責，理論上本來應以總社為被告，惟
            最高法院為訴訟方便起見做成四十年台上字第三十九號判例，准許以分
            公司為訴訟主體，然此僅為訴訟程序之便宜方法而已，並不影響實體上
            之權利義務。
      （三）被告就本件損害之發生，具有重大過失，有金融司命合庫就本案對五信
            進行金融檢查報告可據，謹引用如下：
            １、吳高格、吳釘貴分別於八十二年六月二十五日與二十八日申請存摺
                掛失更新存摺，其「存摺掛失申請書」、「遺失補領新存摺申請書
                」，有關驗印、經辦記帳（事故登錄）及確認親簽欄均蓋有甲存及
                活存櫃員高隆榮之印章，經查該分社營業廳操作係採二線式，該記
                帳工作由櫃員高隆榮辦理，有違牽制原則【見檢查報告參之一之（
                一）】。
            ２、吳高格八十二年六月二十五日已申請存摺掛失更換新存摺，而依該
                社監事會監查報告指稱：「－－－－八十二年九月二十日己○○持
                吳高格八十二年六月二十五日已報遺失之存摺及圖章前來領款，因
                該存摺已辦理掛失無法進行交易，襄理則以換摺交易方式再次換發
                一本新存摺，致產生吳高格家屬持有二本同一摺號之存摺」，該分
                社對客戶家屬攜已辦理掛失之存摺提款，未詳查原因即以換摺交補
                發新存摺，顯見其內部管理鬆弛【見同上參之一之（一）】（事實
                上己○○並未前往領款）。
            ３、上述吳高格申請圖章、存摺掛失手續，所填之「喪失圖章更換新印
                鑑申請書」、「圖章掛失申請書」、「遺失補領新存摺申請書」、
                新印鑑卡與八十一年三月二十六日開戶印鑑卡之填寫字跡，依據該
                社監事會對本案之監查報告認為高隆榮的筆跡【見同上參之一之（
                一）】，依此事實已可認定被告在操縱一切。
            ４、該社監事會監查報告指稱：經抽查客戶領款之取款條，除部分以數
                目機打字外，其餘多係高隆榮之筆跡。上述提款交易中，無摺提款
                交易計有二十七筆【見同上參之一（二）】。
            ５、該社永樂分社職員高隆榮命令休假期間仍到社處理業務，如八十二
                年四月九日吳高格帳戶支出一筆七、九六五元，取款憑條由高隆榮
                驗印【見同上參之一（三）】。
            ６、該社永樂分社辦理吳高格存單質借案件其供質之定期存單其背面原
                蓋印鑑，經存戶申請圖章掛失，並更換新印鑑，而於解約存單仍蓋
                掛失前之舊印鑑未蓋更換後之新印鑑，致存單背面留存之印鑑與現
                行印鑑不符，如八十二年九月二十三日解約之００１９９７及00
                00000號等存單【見同上參之一（五）】。
            ７、依陳情書指稱吳高格不識字，經查上述每筆存單質借擔保物提供證
                「對保簽名蓋章」欄，均留有吳高格之簽名和印章，並留有對保人
                之簽章，而依據該社監事監查報告指稱：八十一年十月十九日客戶
                吳高格以定存單十六張（每張五千元）向永樂分社辦理質借，其質
                權設定登記申請書、擔保物提供證係高隆榮之筆跡【見同上參之一
                （五）】。
            ８、其中八十一年十月十九日吳高格提領現金八千元，高隆榮帳戶現金
                存入八千元（分五千元、三千元二筆存入）部分，依該社監會監查
                報告指稱：「依據報載高員刑警隊承認曾於八十一年十月十九日向
                客戶吳高格借八千元」【該社八十三年四月二十九日（八三）南五
                信社發字第一六０號函報有關主管機關稱：高員坦承不諱與吳員有
                借貸關係】。
            ９、其提領鉅款之疑案，經檢查結果其有關開戶、更換印鑑、存摺掛失
                等資料均有吳高格之簽名蓋章，其核對證件及經辦均由被檢舉人高
                隆榮蓋章，且存摺掛失記帳（事故登記）亦由高隆榮蓋章，提領存
                款憑條金額部分使用支票打字機，部分以人工填寫，其驗印多為高
                隆榮，高隆榮休假期間到社處理業務，對其本身之存款未予迴避，
                大額提款有漏登提領人身分資料，代客戶保管存摺情事，對吳高格
                攜已掛失之存摺提款，未詳查原因而逕以換摺交易補發新存摺，對
                存單存款已申請圖章掛失更換新印鑑後，於解約存單仍蓋掛失前舊
                印鑑，未蓋新印鑑，又無摺提款，其驗印鑑均為高隆榮，大額轉帳
                交易有以現金收付方式處理，如八十二年九月十四日高隆榮支出一
                百零三萬六千一百七十四元入吳高格帳戶，八十二年九月二十三日
                由高隆榮帳戶支出六萬元供償還吳高格存單質借本息。依據該社監
                事會監查報告：「吳高格於八十一年三月二十六日開戶印鑑卡，八
                十二年六月十五日更換新印鑑申請書、圖章掛失申請書、新印鑑卡
                及八十二年六月二十五日遺失補領新存摺申請書係屬高隆榮筆跡，
                確認親簽欄亦加蓋高隆榮圖章」、「吳高格領款時取款憑條，除部
                分以數目機打字外，其餘多係高隆榮筆跡」。另該社八十三年四月
                間函報財政部等主管機關：「高員坦承不諱與吳高格有借貸關係」
                【見同上四綜合檢討】。
      （四）按消滅時效，自請求權可行使時起算，民法第一百二十八條第一項定有
            明文，而所謂請求權可行使時，係指行使請求權在法律上無障礙時而言
            。本件侵權行為人高隆榮，利用被告合作社管理鬆懈之機會盜領之系爭
            存款，係侵害原告公同共有之遺產，故應由原告全體共同請求，但原告
            之被繼承人吳高格自殺後，除原告己○○一人，知有上開加害之情形外
            ，其餘原告均不知有公同共有之遺產受到侵害，故一直由身為父親之吳
            雲霖一人訴請偵辦，並以被盜領之存款係己○○出售土地所得之款項，
            而以妻吳高格名義寄存被告合作社，故高隆榮之行為所侵害者為己○○
            一人之財產為由，提起附帶民事訴訟，有被告影印提呈在卷之民事裁判
            書可稽，嗣經人指點，才於八十九年間將上情告知兒子即原告甲○○、
            戊○○及丁○○等三人，而於八十九年五月五日在台南高分院八十九年
            上更一字第二五號刑事案件，由原告己○○、甲○○、戊○○及丁○○
            四人共同連名提起附帶民事訴訟，但嗣後又知嫁出之女兒同樣有繼承權
            ，才於九十年元月間再告知女兒庚○○、乙○○及丙○○，並共同提起
            本件訴訟，是以原告全體至九十年元月間，至多亦在八十九年間，才達
            得行使本件請求權之狀態，故二年之時效期間，應未屆滿。被繼承人之
            夫即原告己○○及子原告甲○○、戊○○、丁○○，雖曾自認其請求權
            已罹時效，但依民事訴訟法第五十六條第一項第一款之規定，此項不利
            益，對於原告全體不生效力，故被告所為時效抗辯，應不成立。
      （五）台南高分院九十年度上更（二）字第二二三號刑事判決，業經檢察官提
            起上訴在案，全卷已送最高法院，謹請向最高法院函調，或請准在該刑
            事審判決確定以前，停止本件訴訟程序。
    三、證據：提出台灣高等法院台南分院八十九年度上更（一）字第二五號刑事判
        決一份、金融檢查報告節本一份等為證。
乙、被告方面：
    一、聲明：原告之訴及假執行之聲請均駁回，如受不利判決，願供擔保請免為假
        執行。
    二、陳述：
      （一）本件原告起訴時被告之法定代理人林傳義已於本件訴訟程序中卸職，現
            由辛○○接任被告之法定代理人，爰聲明承受訴訟。
      （二）原告之主張及提出之證據均非實在，被告均否認並爭執之。查原告主張
            「本件請求金額，我們是根據刑事判決金額請求」（鈞院九十年二月十
            三日筆錄），並提出台灣高等法院台南分院八十九年度上更一字第二五
            號刑事判決，以證明台南市第五信用合作社永樂分社前職員高隆榮偽造
            文書盜領女客戶吳高格之存款共一百零九萬八千六百七十四元，但高隆
            榮一直否認有偽造文書先後盜領吳高格存款一百零九萬八千六百七十四
            元之行為，認該刑事判決錯誤，經提起三審上訴後發回台灣高等法院台
            南分院更審，就侵占九十九萬四千二百七十四元部分，業已判決高隆榮
            無罪。
      （三）台南市第五信用合作社永樂分社均已依照法律規定之程序辦理客戶提領
            款，並無原告所主張之侵權行為，況同一事實，原告己○○曾起訴請求
            被告侵權行為損害賠償，經台灣高等法院台南分院分別以八十六年度重
            訴字第三三號民事判決及民事裁定駁回原告之訴確定，又台南市第五信
            用合作社永樂分社係依信用合作社法第七條第二項及銀行法第五十七條
            第一項設立之信用合作社分支機構，係經主管機關財政部核准並發給獨
            立之營業執照（已呈營業執照影本附卷），並非依法成立之法人，無民
            法第二十八條之適用。
      （四）本件原告起訴請求被告賠償損害是否依繼承之法律關係，原告並無明確
            表示，且各繼承人對遺產全部為公同共有，原告己○○為戶長，與另兒
            子吳釘貴於八十三年間對高隆榮追訴偽造文書、侵占刑責，並向台南市
            第五信用合作社永樂分社請求損害賠償時，其餘原告均知悉，尤其原告
            甲○○、戊○○、丁○○與己○○同住一戶，同財共居，明瞭本件侵權
            行為，另原告庚○○、乙○○、丙○○亦均知悉，依原告乙○○到庭供
            稱：「我弟弟及父親說我母親因金錢糾紛問題，以繩索上吊自殺－－－
            －」、「－－－－過世之後，我父親帶著存摺由另一人，陪同要去銀行
            領錢，才發現戶頭內只剩下幾千元，我父親當場楞在那裡，後來有調查
            」，問：「是否知道你父親告高隆榮？」答「知道」、「我時候回去聊
            天時會講到，我父親因為對他很生氣會講出來」。原告庚○○到庭供稱
            ：「－－－－在醫院時才聽說我母親因為錢的事想不開而自殺－－－－
            」、「－－－－那時不知道他指（高隆榮）有何居心，我母親死後才聽
            到父親談到他」，問：「是否知道你父親在母親去世後到法院提起訴訟
            ？」答：「知道，但不太清楚」，問：「是否知道你母親被騙多少錢？
            」答：「先前不知道，後來陸陸續續才知道被被騙錢，金額多少不清楚
            」、「我知道我父親在我母親過世後不久就提出告訴－－－－」。原告
            丙○○到庭供稱：「－－－－我後來才大概知道我母親是因為金錢糾紛
            的關係自殺」、「－－－－後來是因為我父親有在法院提訴訟，我才知
            道這個人指（高隆榮）」（參閱鈞院九十一年六月十三日筆錄），則本
            件原告等知有損害及賠償義務已逾二年，迨九十年一月十二日才提起本
            件訴訟，其請求權之時效已消滅。
    三、證據：提出台灣高等法院台南分院八十六年度重訴字第三三號民事判決與民
        事裁定各一份、保證責任臺南市第五信用合作社令三份等為證。
丙、本院依職權調閱台灣高等法院台南分院八十六年度重訴字第三三號民事案件全卷
    、台灣高等法院台南分院八十五年上訴字第一０八０號刑事案件全卷、本院八十
    五年度重訴字第二三０號民事案件全卷。
    理      由
一、按依信用合作社法第七條第二項規定：「信用合作社得在其業務區域內設立分支
    機構，其設立辦法與銀行設立分支機構者同。」；而依銀行法第五十七條第一項
    規定：「銀行增設分支機構時，應開具分支機構營業計劃及所在地，申請中央主
    管機關許可，並核發營業執照。遷移或裁撤時，亦應申請中央主管機關核准。」
    是信用合作社之分支機構（即分社）之設立，自係經主管機關核准並發給獨立之
    營業執照，而本件被告確係經主管機關核准並發給獨立之營業執照，有財政部金
    融局核發之信用合作社營業執照一份在卷可稽，則依上說明，被告自屬獨立之營
    業機構，且基於便宜之理由，被告就其業務範圍內之事項涉訟時，自有當事人能
    力。另依信用合作社法第六條第二項規定：「信用合作社之經理人、清算人、監
    管人、監事，在執行職務範圍內，亦為信用合作社負責人。」是本件被告臺南市
    第五信用合作社永樂分社自有為被告之訴訟當事人能力，且原告亦得以該分社之
    經理作為被告之法定代理人提起本件訴訟。再本件原告起訴時被告之法定代理人
    林傳義已於本件訴訟程序中卸職，現由辛○○接任被告之法定代理人，有被告所
    提保證責任臺南市第五信用合作社令三份在卷可稽，辛○○並為被告聲明承受訴
    訟到院，經核於法尚無不合，應予准許，合先敘明。
二、原告起訴主張：緣訴外人高隆榮在被告合作社擔任出納業務，而原告之被繼承人
    吳高格在被告合作社設有帳戶，因吳高格不識字，至該社辦理存提款，遂均委由
    高隆榮代寫相關資料，詎高隆榮於八十一年十一月二十七日，利用吳高格至該社
    委託其領款四百零三萬三千九百二十六元時，擅自在取款憑條上偽填取款金額為
    五百零二萬八千二百元，事後除付四百零三萬三千九百二十六元現款予吳高格外
    ，餘九十九萬四千二百七十四元均納入私囊，嗣又於八十二年十一月十九日，趁
    吳高格赴泰國旅遊時，利用出納身分，擅自偽造吳高格領取十萬四千四百元之取
    款憑條，盜領十萬四千四百元，先後總計盜領得款一百零九萬八千六百七十四元
    ，嗣因本件盜領事件發生後，財政部金融司命合庫對被告進行金融檢查，發現被
    告內部管理鬆弛，完全無制度可言，因此高隆榮之所以能盜領存款，完全係出於
    被告之過失所致，原告係吳高格之繼承人爰依民法第二十八條、第一百八十八條
    與第一百八十四條之規定，請求被告賠償損害一百零九萬八千六百七十四元，並
    加給自訴狀繕本送達翌日起至清償日止，按年息百分之五計算之法定遲延利息等
    語。
三、被告則以：被告僅係依據信用合作社法第七條第二項、銀行法第五十七條第一項
    規定所設立之信用合作社分支機構，並非依法成立之法人，自無民法第二十八條
    之適用；又被告業已依照法律規定之程序辦理客戶提領手續，故被告就吳高格之
    存款損失並無過失；況原告本件請求業已罹於時效等語，資為抗辯。
四、查本件有關原告主張被告應負侵權行為損害賠償責任（無論係法人自己之責任，
    或係僱用人之責任）等情，既經被告提出時效抗辯，已如前述，則本件原告之請
    求是否有理由，自應先予審究原告之請求權究竟有無罹於時效。茲分述如下：
  （一）按因侵權行為所生之損害賠償請求權，自請求權人知有損害及賠償義務人時
        起，二年間不行使而消滅，為民法第一百九十七條第一項前段所明定；又關
        於侵權行為損害賠償請求權之消滅時效，應以請求權人實際知悉損害及賠償
        義務人時起算，非以知悉賠償義務人因侵權行為所構成之犯罪行為經檢察官
        起訴，或法院判決有罪為準，亦經最高法院七十二年度台上字第七三八號判
        例著有明文。
  （二）經本院隔離訊問原告庚○○、乙○○、丙○○三人，並依職權調閱台灣高等
        法院台南分院八十五年上訴字第一０八０號刑事案件全卷，查知：
        １原告己○○、吳釘貴二人於知悉其等被繼承人吳高格（即原告己○○之配
          偶、原告吳釘貴之母）於八十三年二月二十一日懸樑自盡身亡後，曾旋即
          前往臺南市第五信用合作社永樂分社欲提領款項，因而得知吳高格之存款
          大多已遭提領，存戶內僅餘五萬多元，嗣「分別於八十三年三、四月間前
          往法務部調查局台南市調查站，向調查人員檢舉臺南市第五信用合作社永
          樂分社職員高隆榮涉嫌侵占吳高格存放在該社之存款，以致吳高格無法承
          受此一打擊而自殺身亡，請求依法偵辦」，此業據本院依職權調閱台灣高
          等法院台南分院八十五年上訴字第一０八０號刑事案件全卷查明無訛（見
          八十三年偵字第一一一００號偵查卷第五至九頁）。
        ２原告己○○、甲○○、吳釘貴等三人於知悉其等被繼承人吳高格（即原告
          己○○之配偶、原告甲○○、吳釘貴之母）於八十三年二月二十一日懸樑
          自盡身亡後，曾旋即前往臺南市第五信用合作社永樂分社欲提領款項，因
          而得知吳高格之存款大多已遭提領，存戶內僅餘五萬多元，嗣並「於八十
          三年三月二十二日，由己○○、甲○○、吳釘貴等三人共同具名撰寫陳情
          書，向法務部調查局、財政部金融司檢舉臺南市第五信用合作社永樂分社
          職員高隆榮涉嫌侵占吳高格存放在該社之存款，以致吳高格無法承受此一
          打擊而自殺身亡，請求依法偵辦」，此有陳情書一份附在本院依職權所調
          閱台灣高等法院台南分院八十五年上訴字第一０八０號刑事案卷內可稽（
          見八十三年偵字第一一一００號偵查卷第一一七至一二一頁）。
        ３原告吳釘貴係吳高格之么子，其於八十三年二月二十一日上午六時許，在
          其自宅內發現吳高格已懸樑自盡後，曾立即呼喚「同住在自宅內之大哥、
          二哥（即原告甲○○、丁○○）」將吳高格解下並送醫急救，惟吳高格仍
          然不治而過世，此有變死報驗案件調查報告書、吳釘貴八十三年二月二十
          一日警訊筆錄附在本院依職權所調閱台灣高等法院台南分院八十五年上訴
          字第一０八０號刑事案卷內可稽（見八十三年相字第三二五號相驗卷第二
          頁、第四頁）。
        ４原告庚○○（即吳高格之女）於訴外人高隆榮被訴偽造文書案件之刑事審
          判程序中，曾於八十四年十一月十日到本院作證稱：「（問：與吳高格何
          關係？）我是他二女兒，他在八十三年二月二十一日早上五點五十分打電
          話給我，告訴我蘇興文欠他八十萬元，蔡江山欠他三十萬元，幸蘭（全名
          不清楚）欠五萬元，高隆榮八百萬元，『並告訴我，因他不識字，把存摺
          、印章放在高隆榮那裡，錢都被他領走，會被他害死，並要我晚上再回去
          ，在七點多時就聽到親戚打電話給我，我母親的死訊，而我事後瞭解，我
          母親最後聯絡的，就是我』」等語，此業據本院依職權調閱台灣高等法院
          台南分院八十五年上訴字第一０八０號刑事案件全卷查明無訛（見八十四
          年訴字第一一０二號一審刑事卷第五四頁）。
        ５原告乙○○於本院隔離訊問時，陳稱：「（問：你母親因何去世？）我弟
          弟及父親說我母親因為金錢糾紛問題，以繩索上吊自殺，當天我上班之前
          我弟弟通知我叫我去醫院－－－－」、「（問：是否知道你母親去泰國的
          事情？是否知道錢有被盜領情形？）我知道我母親去泰國，至於出國期間
          被領走錢，是我母親過世之後，我父親帶著存摺由另一個人陪同要去銀行
          領錢，才發現戶頭內只剩下幾千元，我父親當場楞在那裡，後來有調查」
          、「（問：是否知悉你父親告高隆榮？）知道」、「（問：如何知道？）
          我有時候回去聊天時會講到，我父親因為對他很生氣會講出來」、「（問
          ：被騙走的錢大約有多少？有無上億？）沒有上億，大該幾千萬元」、「
          （問：那些錢如何而來？）我母親有賣地，那塊地是我父親的」等語在卷
          （見本院九十一年六月十三日言詞辯論筆錄）。
        ６原告庚○○於本院隔離訊問時，亦陳稱：「（問：你母親何時過世？經過
          如何？）約八年前，當時我在一家托兒所工作，人住在外地，印象中當天
          是我姑姑或我姑丈通知我，約上午七、八點左右，只說我母親已經過世了
          ，我不知道當時我母親人在那裡，所以我先回家，之後我就趕到醫院，在
          醫院時才聽說我母親因為錢的事想不開而自殺－－－－」、「（問：是否
          知道你父親在母親去世後到法院提訴訟？）知道，但不太清楚」、「（問
          ：是否知道你母親被騙多少錢？）先前不知道，後來陸陸續續才知道被騙
          錢，金額多少不清楚」、「（問：是否知道你父親訴訟的事情？）我知道
          我父親在我母親過世後不久就提出告訴－－－－」、「我們知道的也差不
          多是如此（指吳高格被高隆榮騙走幾千萬元，那些錢係吳高格出售己○○
          之土地所得）」等語綦詳（見本院九十一年六月十三日言詞辯論筆錄）。
        ７原告丙○○於本院隔離訊問時，亦陳稱：「（問：是否有住家中？）我住
          在婆家，我母親過世前我就結婚了，當天是我嫂嫂通知我母親在醫院的事
          情，後來由我先生陪我去醫院，到了醫院我母親已經去世了，當天我有聽
          到親戚說我母親是上吊自殺的－－－－我後來才大概知道我母親是因為金
          錢糾紛的關係自殺」、「（問：是否認識高隆榮？）我之前不認識他，後
          來是因為我父親有在法院提訴訟，我才知道這個人－－－－」、「我們知
          道的也差不多是如此（指吳高格被高隆榮騙走幾千萬元，那些錢係吳高格
          出售己○○之土地所得）」等語在卷（見本院九十一年六月十三日言詞辯
          論筆錄）。
        ８是由原告七人分別係吳高格之配偶與子女，原告己○○、甲○○、吳釘貴
          、丁○○四人並共同居住在台南市○○街二二六巷十四號自宅內，原告七
          人亦均知悉吳高格係因金錢關係一時想不開而上吊自殺，原告己○○於吳
          高格上吊自殺後，並曾旋即前往臺南市第五信用合作社永樂分社欲提領款
          項，因而得知吳高格之存款大多已遭提領，存戶內僅餘五萬多元，原告吳
          雲霖、甲○○、吳釘貴三人因而曾於八十三年三月二十二日，共同具名撰
          寫陳情書，向法務部調查局、財政部金融司檢舉臺南市第五信用合作社永
          樂分社職員高隆榮涉嫌侵占吳高格存放在該社之存款，以致吳高格無法承
          受此一打擊而自殺身亡，請求依法偵辦，原告庚○○、乙○○、丙○○並
          均知悉己○○嗣曾對高隆榮提出刑事告訴（己○○係於八十三年三月七日
          提出刑事告訴）或提起民事訴訟（己○○所提民事訴訟於八十五年十月二
          十九日即經本院一審判決在案），應堪信原告至遲於八十五年底之前，應
          皆已知悉「損害」及「賠償義務人」（即吳高格之存款係遭高隆榮所盜領
          ）無疑。
  （三）是原告既於知有損害及賠償義務人時起逾兩年後，始於九十年一月十二日依
        據侵權行為法律關係，訴請被告賠償本件損害及法定遲延利息，則依上說明
        ，縱令原告主張被告確曾有本件侵權行為屬實，其損害賠償請求權亦因罹於
        時效而消滅。
五、綜上所述，本件原告之損害賠償請求權，既已罹於時效而消滅，縱使被告確有原
    告所主張之侵權行為，被告仍得據以拒絕履行本件損害賠償之請求，從而，本件
    原告本於侵權行為損害賠償之法律關係，訴請被告賠償本件損害云云，自屬無據
    ，其訴應予駁回。又原告本案之請求既經駁回，則其假執行之聲請亦失所附麗，
    爰併予駁回。
六、本件事證已明，原告聲請本院另向最高法院函調高隆榮被訴偽造文書案件全卷予
    以核閱，經核並無必要，爰不予再行調閱；又兩造其餘主張及所提證據，與本院
    上開論斷無涉或無違，爰不予一一贅述，均附此敘明。
七、據上論結，本件原告之訴為無理由，並依民事訴訟法第七十八條、第八十五條第
    一項前段判決如主文。
中      華      民      國    九十二    年      一      月      二      日
                                臺灣臺南地方法院民事第三庭
~B法      官  王金龍
右為正本係照原本作成
如對本判決上訴，須於判決正本送達後二十日內向本院提出上訴狀。
中      華      民      國    九十二    年      一      月      二      日
~B法院書記官  張淑珍


司法院資訊處製作；財團法人民間司法改革基金會備份。
